【裁判字號】    99,易,97
【裁判日期】    990421
【裁判案由】    詐欺
【裁判全文】
臺灣基隆地方法院刑事判決                99年度易字第97號
公  訴  人  臺灣基隆地方法院檢察署檢察官
被      告  乙○○
上列被告因詐欺案件，經檢察官提起公訴（98年度偵字第4815號
），被告於準備程序中為有罪之陳述，經本院合議庭裁定由受命
法官獨任行簡式審判程序審理，本院判決如下：
    主  文
乙○○共同意圖為自己不法之所有，以詐術使人將本人之物交付
，累犯，處有期徒刑月，如易科罰金，以新臺幣壹仟元折算壹
日。又共同意圖為自己不法之所有，以詐術使人將本人之物交付
，未遂，累犯，處有期徒刑貳月，如易科罰金，以新臺幣壹仟元
折算壹日，扣案之新臺幣陸仟元沒收。應執行有期徒刑肆月，如
易科罰金，以新臺幣壹仟元折算壹日，扣案之新臺幣陸仟元沒收
。
    事  實
一、緣乙○○前於民國94年間因犯偽證案件，經臺灣高等法院以
    以97年度上訴字第2001號判處有期徒刑10月確定，另因毒品
    危害防制條例經台灣士林地方法院以93年度易字第609號判
    處有期徒刑7月確定，兩案間經臺灣高等法院以94年度聲字
    第1472號裁定應執行有期徒刑1年3月，甫於95年6月22日縮
    刑期滿執行完畢，竟不知悔改，與何繼偉（另由臺灣基隆地
    方法院檢察署檢察官偵查中）及所屬詐騙集團成員共同基於
    意圖為自己不法所有之犯意聯絡，因該詐騙集團某成員先於
    民國98年10月21日，自雅虎奇摩拍賣網站查知丙○○於該網
    站（拍賣帳號：aa00000000）以新臺幣（下同）29,400元拍
    賣統一便利商店禮券300張予買家（拍賣帳號：disney00000
    000）之紀錄及訊息，並自該網站「關於我」（即買賣雙方
    溝通平台，通常留有雙方電話）得知丙○○及買家之電話，
    隨即於同年月24日上午11時57分許，以行動電話0000000000
    號與丙○○之0000000000號電話聯絡，佯稱伊係買家，欲退
    回已匯之款項而不願購買禮券，並請丙○○退款至第一銀行
    路竹分行帳號000-00000000000號、戶名長信電腦之帳戶中
    云云，丙○○未查，遂至基隆市大武崙郵局之ATM查詢確有1
    筆22000元匯款（真正買家實際購買之金額），因此陷於錯
    誤，即依該詐騙集團成員指示，將該款項匯款至前述指定之
    帳戶中，而詐得22000元。嗣後因真正之買家遲未收到上開
    禮券，於同年月26日與丙○○電話聯絡，方知有詐騙集團成
    員於上開禮券拍賣中，分別假冒買、賣雙方以電話通知匯款
    及退款方式行騙，丙○○遂於同年月26日22時40分許至警局
    報案。
二、該詐騙集團食髓知味，復基於意圖為自己不法所有之犯意，
    又與上開買家聯絡，佯以丙○○之身分，欲以98000元之價
    格兜售10萬元統一便利商店禮券，並告知上開買家再次匯款
    至丙○○帳戶中，該買家隨即與丙○○聯絡後，丙○○為誘
    捕該詐騙集團，乃要求買家向詐騙集團成員稱已匯款92000
    元至丙○○之帳戶，所餘6000元以現金交付，並面交10萬元
    禮券。該詐騙集團成員又以電話佯裝成買家，與丙○○聯絡
    稱已匯款92000元，並與丙○○約定在基隆市安樂區○○○
    路208巷口之OK便利商店前交付餘款6000元，並收取10萬元
    之禮券云云，以達6000元詐取10萬元之禮券之目的。丙○○
    則事先報警，以面額100元之禮券5張裝入紅包袋內，以取信
    於詐騙集團成員。嗣何繼偉、乙○○則與詐騙集團共同基於
    上開犯意之聯絡，由何繼偉於同年月27日晚間8時許，以GQ-
    8896號自用小客車（車主李憶玫對此事尚不知情）搭載乙○
    ○，一同至上開OK便利商店前觀察周圍環境後，何繼偉又開
    車至基隆市安樂區○○○路135巷口，由乙○○下車再攔搭
    6M-239號計程車（司機陳有德對此事尚不知情）至上開OK便
    利商店。嗣於同日晚間8時40分許，乙○○在OK便利商店前
    交付6000元與丙○○，丙○○再將上開裝有500元禮券之紅
    包袋交付與乙○○後，當場遭埋伏之員警逮獲，而未得逞，
    乙○○並為警扣得上開6000元及起出丙○○所交付之禮券
    500元。
三、案經基隆市警察局第四分局報請臺灣基隆地方法院檢察署檢
    察官偵查起訴。
    理  由
一、上開事實，業據被告乙○○於偵查、本院準備程序及審理中
    坦承不諱，復經被害人丙○○、證人李憶玫、陳有德證述明
    確，並有贓物認領保管單1紙、相片1張、郵政存簿儲金簿影
    本、第一商業銀行路竹分行98年11月24日（98）一路字第11
    5號函及所附資料、通聯紀錄各1份、臺灣基隆地方法院檢察
    署辦案公務電話紀錄表等資料在卷足憑。此外，另有共犯何
    繼偉所提供之6000元扣案可證，被告之自白與事實相符，可
    堪採信，本件事證明確，應予依法論科。
二、核被告所為，事實一部分係犯刑法第339條第1項詐欺取財罪
    。又事實二部分，被告雖已著手詐欺，但因被害人丙○○已
    知悉先前係遭詐騙，故此次並未陷於錯誤，所交付之500 元
    禮券係為誘使被告以逮捕之用，故此次被告為詐取10萬元禮
    券之詐欺取財犯行未能得逞，而屬未遂，故係犯刑法第339
    條第3項、第1項之詐欺取財未遂罪。次查，被告與何繼偉、
    上開詐欺集團間，有犯意之聯絡及行為之分擔，為共同正犯
    。被告所犯事實欄一所載之偽證、毒品危害防制條例等案件
    ，經法院裁定應執行有期徒刑1年3月，甫於95年6月22日縮
    刑期滿執行完畢，於5年以內再犯本件有期徒刑以上之罪，
    為累犯，均依刑法第47條第1項規定加重其刑。又被告事實
    欄二之犯行已著手於犯罪行為之實行而不遂，為未遂犯，依
    刑法第25條第2項規定減輕其刑。被告所犯詐欺取財既遂罪
    與詐欺取財未遂罪，犯罪各別，罪名不同，應分論併罰。本
    院審酌被告正值青年，竟不思以正當方式賺取財物，反與詐
    欺集團共同行騙他人，所為破壞社會治安，然其因一時失慮
    始為上開犯行，其參與程度較輕，惡性尚非重大，暨犯後已
    坦承罪行、態度尚佳等一切情狀，量處如主文所示之刑，併
    依刑法第41條第1項前段，諭知易科罰金之折算標準，並定
    應執行刑。
三、扣案之6000元為共犯何繼偉所有，供被告及所屬詐欺集團共
    同詐取10萬元禮券之物（事實欄二部分），故為供犯罪所用
    之物，爰依刑法第38條第1項第2款宣告沒收。
據上論斷，應依刑事訴訟法第273條之1第1項、第299條第1項前
段，刑法第28條、第339條第1項、第3項、第25條、第47條第1項
、第51條第5款、第41條第1項前段、第38條第1項第2款，刑法施
行法第1條之1，判決如主文。
本案經檢察官甲○○到庭執行職務。
中    華    民    國    99    年    4    月    21    日
                  刑事第一庭法    官  鄭培麗
以上正本證明與原本無異。
如不服本判決應於收受送達後10日內向本院提出上訴書狀，並應
敘述具體理由；其未敘述上訴理由者，應於上訴期間屆滿後20日
內向本院補提理由書(均須按他造當事人之人數附繕本)「切勿逕
送上級法院」。
中    華    民    國    99    年    4    月    21    日
                            書 記 官  湯惠芳
附錄論罪法條：
中華民國刑法第339條
（普通詐欺罪）
意圖為自己或第三人不法之所有，以詐術使人將本人或第三人之
物交付者，處 5 年以下有期徒刑、拘役或科或併科 1 千元以下
罰金。
以前項方法得財產上不法之利益或使第三人得之者，亦同。
前二項之未遂犯罰之。

司法院資訊處製作；財團法人民間司法改革基金會備份。
